臺灣高雄地方法院刑事判決　　　　　　　　　　　　　九十三年度訴字第六五二號
　　公　訴　人　臺灣高雄地方法院檢察署檢察官
　　被　　　告　甲○○
右列被告因違反毒品危害防制條例案件，經檢察官提起公訴（九十三年度毒偵字第五
一三、六四四號、九十三年度毒偵緝字第二０號），本院判決如左：
    主  文
甲○○連續施用第一級毒品，處有期徒刑拾月。
    事  實
一、甲○○前於民國八十六年間因施用第一級毒品海洛因，經送觀察勒戒後，認無繼
    續施用毒品傾向，經臺灣高等法院高雄分院於八十七年九月三十日以八十七年度
    上訴字第一０五四號判決免刑；又於九十二年間因施用第二級毒品ＭＤＭＡ，經
    本院九十二年度毒聲字第二一０九號裁定送觀察勒戒後，認無繼續施用毒品傾向
    ，經臺灣高雄地方法院檢察署檢察官於九十二年七月二十三日以九十二年度毒偵
    緝字第四四五號為不起訴處分確定，詎仍未戒除毒癮，於上開觀察勒戒執行完畢
    釋放後五年內，竟基於施用第一級毒品海洛因之概括犯意，分別於九十二年十月
    八日十七時許回溯二十四小時內之某時、九十二年十二月十日十時二十分許回溯
    二十四小時內之某時及九十三年一月一日十時四十五分許回溯二十四小時內之某
    時，在不詳地點，以不詳方法連續施用第一級毒品海洛因三次，分別於九十二年
    十月八日十六時四十五分、九十二年十二月十日十時十分及九十三年一月一日九
    時十分經警查獲。
二、案經高雄市政府警察局前鎮分局、高雄縣政府警察局鳳山分局分別報告臺灣高雄
    地方法院檢察署檢察官偵查起訴。
    理  由
一、訊據被告矢口否認有何施用第一級毒品海洛因之犯行，辯稱：我沒有施用海洛因
    云云，惟查：
  (一)甲○○前於八十六年間因施用第一級毒品海洛因，經送觀察勒戒後，認無繼續施
    用毒品傾向，經臺灣高等法院高雄分院於八十七年九月三十日以八十七年度上訴
    字第一０五四號判決免刑；又於九十二年間因施用第二級毒品ＭＤＭＡ，經本院
    九十二年度毒聲字第二一０九號裁定送觀察勒戒後，認無繼續施用毒品傾向，經
    臺灣高雄地方法院檢察署檢察官於九十二年七月二十三日以九十二年度毒偵緝字
    第四四五號為不起訴處分確定，有臺灣高雄地方法院檢察署刑案資料查註紀錄表
    、本院被告院內索引卡紀錄表、臺灣高等法院被告全國前案紀錄表各乙份在卷可
    按。
  (二)按海洛因施用入人體後水解還原成嗎啡，再循嗎啡之代謝方式排出體外，業據行
    政院衛生署藥物食品檢驗局七十三藥檢壹字第○三○二二一號函說明綦詳，且依
    醫學臨床實驗及根據英國藥學會出版Ｃｌａｒｋ，ｓ  Ｉｓｏｌａｔｉｏｎａｎ
    ｄＩｎｄｅｎｔｉｆｉｃａｔｉｏｎ  ｏｆ  Ｄｒｕｇｓ乙書第二九三頁載明：
    海洛因經注射入人體後，在體內迅速水解成６Ｍｏｎｏａｃｅｔｙ  Ｉｍｏｒｐ
    ｈｉｎｅ，再緩緩繼續水解成嗎啡，然後再循嗎啡之代謝方式排出，同書第四三
    一至四三二頁並載有：嗎啡經注射入人體後，約百分之五十以上於八小時內自尿
    中排出，至二十四小時排出約百分之九十，但四十八小時後仍有微量可檢出等語
    。
  (三)次按尿液檢驗結果之正確性受到諸多因素之影響，如檢體簽收、處理、分析、文
    件處理及各檢體驗單位所訂定之ＣＵＴＯＦＦＶＡ－ＬＵＥ（或閾值）不同等，
    均會影響到最後結果之判讀，目前尿液中煙毒之檢驗方法分述如下：一般實驗室
    接到尿液煙毒檢驗申請時，第一步驟為利用免疫分析法做初步篩檢，如篩檢濃度
    小於ＣＵＴＯＦＦＶＡ－ＬＵＥ即判讀為陰性反應；如篩檢濃度大於ＣＵＴＯＦ
    ＦＶＡ－ＬＵＥ，則必須進一步做確認試驗，確認試驗方法之原理須異於篩檢方
    法之原理，確認試驗方法目前國內常用的方法計有免疫學分析法、ＴＯＸＩ－Ｌ
    ＡＢ（毒物層析法）、ＧＣ（氣體色層分析法）、ＧＣ／ＭＳ（氣體層析質譜儀
    分析法），依各實驗單位設備不同，選用方法而有不同，其精密度依次為ＧＣ／
    ＭＳ優於ＧＣ優於ＴＯＸＩ－ＬＡＢ，此有高雄醫學大學附設中和紀念醫院八十
    三年六月十四日函覆台灣高雄地方法院八十三年五月九日高仁刑公股字第九六八
    ０號函可考。
  (四)又所謂「氣相層析質譜儀」包括「氣相層析儀」及「質譜儀」二部分，在「氣相
    層析儀」部分，其方法為將物質氣化後，再經分析管分離，由於各種物質之沸點
    及對管柱之吸附力不同，在經過檢測器（ｄｅｔｅｃｔｏｒ）測定後，表現出不
    同的滯留時間（ｒｅｔｅｎｓｉｏｎ  ｔｉｍｅ），利用滯留時間來判定是何種
    物質；而「質譜儀」部分為檢測器，能將物質撞擊成碎片，記錄其質譜圖，因每
    個化合物之鍵結能力不同，故不同之物質會有其特定之質譜圖，因此在物質之判
    斷上有若指紋鑑定，因此，理論上如果扣除人為因素（例如檢體之間的污染）不
    與列計者，氣相層析質譜儀之精確度接近百分之百，復有行政院退輔會榮民總醫
    院八十三年三月三日函覆澎湖地方法院（八三）北總內字第一八五號函堪以佐證
    。
  (五)本件被告被查獲後所採集之尿液，經送台灣檢驗科技股份有限公司、高雄醫學大
    學附設中和紀念醫院分別以酵素免疫學分析法（ＥＩＡ）及氣相層析質譜儀分析
    法（ＧＣ／ＭＳ）交互檢驗，檢出被告尿液均嗎啡陽性反應，有上開公司九十二
    年十月十六日、九十二年十二月二十三日之編號ＫＨ二００三Ａ0000000
    、ＫＨ二００三Ｃ0000000號尿液檢驗報告二紙及上開醫院九十三年六月
    一日編號0000－000號尿液檢驗報告一紙、列管毒品尿液檢驗採集送驗紀
    驗錄表二紙及查獲毒品嫌犯尿液流程管制清冊一紙附卷可證。
  (七)綜上所述，可知被告上揭辯解，應係事後卸責之詞，不足採信，其於上開上開觀
    察勒戒執行完畢釋放後五年內之九十二年十月八日十七時許回溯二十四小時內之
    某時、九十二年十二月十日十時二十分許回溯二十四小時內之某時及九十三年一
    月一日十時四十五分許回溯二十四小時內之某時，在不詳處所，以不詳方法，施
    用第一級毒品海洛因之犯行，應可認定。
二、查海洛因係屬毒品危害防制條例第二條第二項第一款所規定之第一級毒品，核被
    告所為，係犯毒品危害防制條例第十條第一項之施用第一級毒品罪。被告持有毒
    品，復進而施用，其持有毒品之低度行為，為施用毒品之高度行為所吸收，不另
    論罪；又被告多次施用第一級毒品之犯行，時間緊接、手法相同，觸犯構成要件
    相同之罪，顯係基於概括犯意為之，為連續犯，依刑法第五十六條之規定以一罪
    論，並加重其刑。本院審酌被告前已二次施用毒品之紀錄，業如上所述，竟再為
    本案犯行，足見其不思悔改，自制力亦顯不佳，且犯後仍否認犯行，態度非佳，
    惟另考量被告施用毒品行為於本質上係屬自我戕害行為，並未對社會造成直接而
    過鉅之損害，反社會性之程度應屬較低等一切情狀，酌情量處如主文所示之刑，
    以示懲戒。
三、公訴意旨另認被告於九十三年十月八日起至九十三年一月一日止（扣除九十二年
    十月八日十七時許回溯二十四小時內之某時、九十二年十二月十日十時二十分許
    回溯二十四小時內之某時及九十三年一月一日十時四十五分許回溯二十四小時內
    某時）在不詳地點，以不詳方法連續施用第一級毒品海洛因多次，因認被告亦涉
    犯毒品危害防制條例第十條例第一項之施用第一級毒品罪云云，無非係以上開尿
    液檢驗成績書為主要依據，然訊據被告堅決否認有何施用第一級毒品海洛因之犯
    行，辯稱：我沒有施用第一級毒品海洛因等語。經查：
  (一)按犯罪事實應依證據認定之，無證據不得認定其犯罪事實；又不能證明被告犯罪
    者，應諭知無罪之判決，刑事訴訟法第一百五十四條第二項、第三百零一條第一
    項前段分別定有明文。再認定被告有罪之事實，應憑證據，如未能發現相當之證
    據，或證據不足以證明，自不能以推測或擬制之方法，以為裁判之基礎；且認定
    犯罪事實所憑之證據，其為訴訟上之證明，須達於通常一般人均不致有所懷疑，
    而得確信其為真實之程度者，始得據為有罪之認定，倘其證明尚未達到此一程度
    而有合理之懷疑存在時，尚難為有罪之認定基礎；苟積極證據不足以為不利於被
    告事實之認定，即應為有利於被告之認定，更不必有何有利之證據。
  (二)按海洛因經注射進入人體後，均以嗎啡型態排於尿液中，約百分之九十於二十四
    小時內自尿排出，已如上所述，本件被告既否認有何施用第一級毒品海洛因之犯
    行，則被告於警查後所排放之尿液，經送驗雖呈嗎啡陽性反應，然止多僅能認定
    被告分別九十二年十月八日十七時許回溯二十四小時內之某時、九十二年十二月
    十日十時二十分許回溯二十四小時內之某時及九十三年一月一日十時四十五分許
    回溯二十四小時內某時，此三次有施用第一級毒品海洛因之犯行，尚難遽爾推論
    被告自九十三年十月八日起至九十三年一月一日止（扣除九十二年十月八日十七
    時許回溯二十四小時內之某時、九十二年十二月十日十時二十分許回溯二十四小
    時內之某時及九十三年一月一日十時四十五分許回溯二十四小時內某時），亦有
    施用第一級毒品海洛因之行為。職是，本件依上開證據並不足以認定被告有公訴
    人所指此部分之犯行，此外，公訴人復未提出其他證據足資證明被告確有其所訴
    之此部分之犯行，應認不能證明被告犯罪，揆諸前揭說明，依法原應為被告無罪
    之諭知，惟公訴人認此部分與上開起訴之有罪部分，有連續犯之裁判上一罪關係
    ，爰不另為無罪之諭知。
參、據上論斷，應依刑事訴訟法第二百九十九條第一項前段，毒品危害防制條例第十
    條第一項，刑法第十一條前段、第五十六條，判決如主文。
中      華      民      國    九十三    年      八      月    三十一日
                                  臺灣高雄地方法院刑事第十三庭
                                      審判長法  官  李勝琛
                                            法  官  陳明呈
                                            法  官  曾吉雄
右正本證明與原本無異。
如不服本判決，應於判決送達後十日內，向本院提出上訴狀。
                                            書記官  唐美玲
中      華      民      國    九十三    年      八      月    三十一    日
毒品危害防制條例第十條
施用第一級毒品者，處六月以上五年以下有期徒刑。
